【裁判字號】    98,易,1216
【裁判日期】    981224
【裁判案由】    詐欺
【裁判全文】
臺灣高雄地方法院刑事判決              98年度易字第1216號
公  訴  人  臺灣高雄地方法院檢察署檢察官
被      告  甲○○
選任辯護人  蔡鴻杰律師
上列被告因詐欺案件，經檢察官提起公訴（97年度偵字第23188
號），本院判決如下：
    主  文
甲○○無罪。
    理  由
一、公訴意旨略以：被告甲○○係「永吉軒貿易有限公司（下稱
    永吉軒公司）」之實際負責人，竟意圖為自己不法之所有，
    於民國96年間以永吉軒公司名義向告訴人乙○○所經營之「
    菖育企業有限公司（下稱菖育公司）」（登記負責人為嚴秋
    燕）購買冷凍鴨肉出口至韓國，並約定以菖育公司名義辦理
    出口，並佯稱貨款將於10幾天後付清，致乙○○及菖育公司
    均陷於錯誤，而於96年8 月10日將鴨肉捲32700 公斤及腿肉
    35304 公斤裝運出口至甲○○所指定之韓國進口商，價值約
    新台幣725 萬7899元，甲○○旋即簽發以兆豐國際商業銀行
    鳳山分行為付款人、未記載受款人、票載發票日均為96年8
    月23日、票面金額分別為242 萬7386元及485 萬24元之支票
    各1 紙交予乙○○，上開票據屆期提示均不獲兌現，屢經催
    討，甲○○猶仍藉故拖延並飾詞狡辯，乙○○始知受騙，因
    認被告涉有刑法第339 條第1 項之詐欺取財罪嫌等語。
二、按犯罪事實應依證據認定之，無證據不得認定犯罪事實，又
    不能證明被告犯罪，應諭知無罪之判決；刑事訴訟法第154
    條第2 項及第301 條第1 項分別定有明文。又刑事訴訟法上
    所謂認定犯罪事實之證據，係指足以證明被告確有犯罪行為
    之積極證據而言，該項證據必須適合於被告犯罪事實之認定
    ，始得採為斷罪之資料（最高法院69年台上字第4913號判例
    參照）。又認定不利於被告之事實，須依積極證據，苟積極
    證據不足為不利於被告事實之認定時，即應為有利於被告之
    認定，更不必有何有利之證據；而事實之認定，應憑證據，
    如未能發現相當證據，或證據不足以證明，自不能以推測或
    擬制之方法，以為裁判基礎；另認定犯罪事實所憑之證據，
    雖不以直接證據為限，間接證據亦包括在內，然而無論直接
    或間接證據，其為訴訟上之證明，須於通常一般之人均不致
    有所懷疑，而得確信其為真實之程度者，始得據為有罪之認
    定（最高法院30年上字第816 號、40年台上字第86號、76年
    台上字第4986號判例參照）；亦即若證據資料在經驗科學上
    或論理法則上尚有對被告較為有利之存疑，而無從依其他客
    觀方法排除此項合理之可疑，即不得以此資料作為斷罪之基
    礎，且刑事訴訟制度受「倘有懷疑，即從被告之利益為解釋
    」、「被告應被推定為無罪」之原則所支配，故得為訴訟上
    之證明者，無論為直接或間接證據，須客觀上於一般人均不
    致有所懷疑而達於確信之程度者，始可據為有罪之認定，倘
    其證明尚未達於「確信」之程度，而有合理可疑存在時，即
    難據以為被告不利認定，換言之，在法律判斷上，即不能為
    被告有罪之認定。又按刑法第339 條第1 項詐欺罪之成立，
    以意圖為自己或第三人不法所有，以詐術使人將本人或第三
    人之物交付為要件，所謂以詐術使人交付，必須被詐欺人因
    其詐術而陷於錯誤，若其所用方法，不能認為詐術，亦不致
    使人陷於錯誤即不構成該罪（最高法院46年台上字第260 號
    判例參照），是行為人如係事後因其他因素無法如期給付款
    項，乃民事上債務不履行之問題，除有積極證據足認其於取
    得財物之初即心存不法所有之意圖外，要難以此一時之給付
    遲延即遽認其涉犯詐欺罪名。
三、訊之被告甲○○對於上開以永吉軒公司名義向告訴人乙○○
    購買鴨肉出口，並積欠700 多萬元貨款等事實，固不諱言，
    惟堅決否認有何詐欺取財之犯行，辯稱：伊與告訴人合作鴨
    肉出口生意已有3 年多，本件鴨肉出口至韓國，韓國客戶方
    面下訂單，希望不要以信用狀方式交易，因為信用狀手續費
    比較貴，客戶說其自行向其客戶收款後再付款，沒想到伊客
    戶收到支票發生跳票，導致無法付款，伊因而週轉不靈無法
    支付開給告訴人的票款始跳票，況告訴人先前資金不足時，
    會要伊先借錢給他，有時候是現金，有時候是支票，然後在
    出貨時，再把這筆錢從貨款裏面扣掉，因此伊實際上亦非積
    欠告訴人上開數額之貨款等語。經查，本件公訴意旨認被告
    涉有上開詐欺取財之犯行，無非以證人即告訴人乙○○之證
    述、96年8 月10日進口報單、菖育公司出具之統一發票收執
    聯、支票影本及退票理由單、商業發票、載貨證券為其論據
    。惟查，（一）證人即告訴人乙○○於偵查證述稱：被告向
    伊購買鴨肉，說要出口至韓國，原本以信用狀付款方式交易
    ，然被告說開不出信用狀，乃以開支票方式付款，金額計72
    5 萬7899元，惟支票屆期跳票等語明確（見偵一卷第25頁）
    ，又於本院審理中證述稱：伊與被告從事鴨肉買賣，先前是
    介紹被告向別人訂購肉品，後來被告才找伊合作，剛開始銷
    日本價格很好，到最後沒有利潤，本件出口至韓國之交易，
    本來要開信用狀過來，後來被告無法開出來，說韓國那邊可
    能需要用現金，開信用狀需要支付費用，被告就拜託伊說開
    被告自己的支票，伊因為這樣才出口鴨肉，伊與被告出口鴨
    肉至日本時有開信用狀，也有開支票等語明確（見審卷第18
    ─19頁），依證人即告訴人上開證述之內容，可知被告與告
    訴人間在本件出口鴨肉至韓國之交易前，已從事多次之鴨肉
    出口買賣之生意，且被告亦有以開支票方式為之，因此本件
    鴨肉買賣係依循被告與告訴人間平日之交易模式進行，且告
    訴人明知買方並未開立信用狀仍願出貨，其對於交易之風險
    自應事先已瞭解，是本件客觀上並未見被告有何施用詐術並
    致使告訴人陷於錯誤之情形可言；（二）又卷附之進口報單
    、菖育公司出具之統一發票收執聯、商業發票、載貨證券、
    支票影本及退票理由單等，亦僅足證明告訴人確因被告之要
    求而出口上開數量之鴨肉至韓國，且所開立之支票到期未兌
    現，惟一般商業交易所開立之支票事後未能兌現之可能性不
    一而足，亦無法以此即逕予認定被告在本件交易立刻即心存
    詐騙之意圖；（三）公訴人雖又以被告未以信用狀方式交易
    有違國際貿易之常態及未在事後再向韓國廠商追償，而認為
    被告係故意詐騙告訴人之鴨肉，惟信用狀交易固為國際貿易
    經常使用之交易方式，惟本件被告與告訴人進行出口鴨肉之
    交易，之前亦有以開之支票方式進行，此業據上開證人即告
    訴人證述明確已如上述，顯見被告與告訴人之間有關鴨肉出
    口之交易非以信用狀交易為之，並非特例，且本件復據證人
    河海龍（韓籍）於本院審理中證述稱：被告因為韓國那邊沒
    有管道，才請伊在韓國找Ｇreenmeat公司詢問，Ｇreenmeat
    負責人有說他們在韓國那邊收款困難，所以給被告的款項要
    收款之後才可以支付等語明確（見審卷第16頁），顯見被告
    並非完全未向韓國方面廠商進行追償之動作，故自難以本件
    未以信用狀交易方式進行及被告未採取相關救濟途徑即認被
    告在交易之時即有詐騙告訴人之意圖。此外本件復查無其他
    之積極之證據，足以證明被告有何公訴意旨所稱之詐欺之犯
    行；核之上開法條及判例之意旨，被告上開之犯罪尚屬不能
    證明，自應為無罪之諭知。
據上論斷，應依刑事訴訟法第301 條第1 項，判決如主文。
中    華    民    國    98    年    12    月    24    日
                  刑事第十一庭  審判長法  官  黃三友
                                      法  官  莊珮吟
                                      法  官  林俊寬
以上正本證明與原本無異。
如不服本判決應於收受送達後10日內向本院提出上訴書狀，並應
敘述具體理由；如未敘述上訴理由者，應於上訴期間屆滿後20日
內向本院補提理由書（均須按他造當事人之人數附繕本）「切勿
逕送上級法院」。
中    華    民    國    98    年    12    月    24    日
                                      書記官  林香如


司法院資訊處製作；財團法人民間司法改革基金會備份。
